臺北高等行政法院判決
　　　　　　　　　　　　　　　　　　 95年度訴字第02321號
　　　　　　　　　　　　　　　.
原　　　告　印尼商．永吉漿紙業有限公司
代　表　人　甲○○
訴訟代理人　黃靜嘉　律師
被　　　告　經濟部智慧財產局
代　表　人　蔡練生（局長）住同上
訴訟代理人　乙○○
上列當事人間因商標註冊事件，原告不服經濟部中華民國95年5
月5 日經訴字第09506167700 號訴願決定，提起本件行政訴訟。
本院判決如下：
　　主  文
原告之訴駁回。
訴訟費用由原告負擔。
　　事  實
一、事實概要：
    緣原告前於民國（下同）93年12月23日以「PAPERON＆
    DEVICE」商標（下稱系爭商標），指定使用於商標法施行細
    則第13條所定商品及服務分類表第16類之複印紙商品，向被
    告申請註冊，經審查，依審定時商標法第23條第1項第13 款
    ，認本件商標圖樣與據以核駁之註冊第865715號「PaperOne
    」商標（下稱據爭商標）圖樣構成近似，復均指定使用於紙
    類之類似商品，有致相關消費者混淆誤認之虞，應不准註冊
    ，以94年12月9日商標核駁第289741號審定書為核駁之處分
    （下稱系爭處分）。原告不服，提起訴願，遭訴願決定駁回
    ，遂向本院提起本件行政訴訟。
二、兩造聲明（原告未於言詞辯論及準備程序到場，聲明及陳述
    依其起訴狀記載）：
　(一)原告聲明求為判決：
    1.訴願決定及原處分均撤銷。
    2.訴訟費用由被告負擔。
　(二)被告聲明求為判決：
    1.駁回原告之訴。
    2.訴訟費用由原告負擔。
三、兩造之爭點：系爭處分以系爭商標違反審定時商標法第23
    條第1項第13款之規定，是否適法？
  (一)原告主張之理由：
    1.按「商標相同或近似於他人同一或類似商品或服務之註冊
      商標或申請在先之商標，有致相關消費者混淆誤認之虞者
      ，不得註冊」，為商標法第23條第1 項第13款所明定，亦
      為商標註冊之一大原則。然「相同」是指二商標之內容完
      全一致，無任何差異之謂，而「近似」則係指總括其全部
      份以隔離的觀察有混同或誤認之虞者而言(27 年判字第41
      號) ，亦即判定兩商標之近似與否，應就構成各商標之主
      要部分，隔離觀察，是否足以引起混同誤認之虞以為斷。
      若以文字為內容之商標，則商標是否近似，應就其觀念、
      讀音及意義按通常一般購買者之認識是否有足以引起混同
      誤認之虞以為判斷之標準(49 年判字第3 號) 。
    2.判斷商標是否近似，應以具有普通知識經驗的商品購買人
      ，施以普通所用的注意，有無致混同誤認為準則。系爭商
      標指定之複印紙商品，通常係公司行號大量採購之商品，
      依一般社會通念，購買人於選購數量龐大、金額甚鉅之物
      品，必謹慎挑選、細心比較，對不同品牌之商標絕不致隨
      意誤認。
    3.商標之是否近似，應總括其全部，以隔離的觀察，認定其
      有無混同誤認之虞以為斷( 行政法院26年判字第48號) 。
      被告機關認定系爭「PAPERON & DEVICE」商標與「
      PaperOne 」 商標文字相仿，然二者字數不同，發音字母
      音節相異，更遑論各原創性之不同。按「PAPER 」乃紙類
      、紙製品之通稱，以「PAPER 」結合其他英文單字或字母
      ，指定使用於第16類商品向鈞局申請註冊而獲准者至少有
      62件之多( 請參酌附件一) ，綜觀註冊第0000000 號「
      PAPERMORE 」、第803557號「PaperNet」、第914374號「
      PAPER HOME 」 、第960792號「PAPERKAN」等商標可知(
      請參酌附件二) ，此類型之商標絕不能僅以圖樣中是否含
      有「PAPER 」一字作為判斷商標是否近似之依據，應就其
      觀念、讀音及意義為整體的判斷。細比較「ON」與「ONE
      」兩字，依現今國人之英語能力，可輕易分辨兩者之字義
      、讀音大不相同。整體觀察系爭商標之設計，係深紫底色
      加上淺紫圓圈圖案，且有白色「PAPER 」及紅色「ON」所
      形成之字樣(請 參酌附件三) ，實與「PaperOne」之單純
      文字商標大異其趣。
    4.本件「PAPERON & DEVICE」商標，係一結合文字、顏色及
      圖樣之商標，與「PaperOne」之單純文字商標大異其趣，
      況兩者文字上之意義、讀音皆不相同，整體觀之，實不構
      成近似，一般具有普通知識之購買人，可輕易辨識，故顯
      無第23條第1 項第13款之適用。被告機關僅以兩件商標文
      字相仿之故，即認定二者為近似商標，實未免有草率之嫌
      。
    5.綜上所陳，被告機關認事用法顯有違誤，為此請撤銷原處
      分及訴願決定。
　(二)被告主張之理由：
    1.按商標「相同或近似於他人同一或類似商品或服務之註冊
      商標或申請在先之商標，有致相關消費者混淆誤認之虞者
      」，不得註冊，為商標法第23條第1 項第13款所明定。所
      謂有致消費者混淆誤認之虞，係指商標給予消費者的印象
      ，可能致使消費者混淆而誤認商品／服務之來源，包括誤
      認來自不同來源的商品／服務以為來自同一來源，或者誤
      認二商標之使用人間存在關係企業、授權關係、加盟關係
      或其他類似關係。而判斷是否有混淆誤認之虞，本局公告
      之「混淆誤認之虞」審查基準（參閱本局網站；以下稱審
      查基準），列有各項相關參考因素。其中商標近似及商品
      ／服務類似二項要素，依前揭法條規定為必須具備之要件
      。其他參酌要素則視個案中是否存在而為斟酌。
    2.本案存在之相關因素之審酌：
     (1)商標是否近似暨其近似之程度
       商標近似係指二商標予人之整體印象有其相近之處，若
       其標示在相同或類似的商品／服務上時，以具有普通知
       識經驗之消費者，於購買時施以普通之注意，可能會有
       所混淆而誤認二商品／服務來自同一來源或誤認不同來
       源之間有所關聯（審查基準5.2.1 參照）。經核商標近
       似之判斷得就二商標外觀、觀念及讀音為觀察，本件原
       告申請註冊之「PAPERON 」，與據以核駁註冊第865715
       號「PAPERONE」商標之文字相較，皆有「PAPER 」，僅
       「ON」與「ONE 」之些微差異，在外觀上高度近似，以
       具有普通知識經驗之消費者，於購買時施以普通之注意
       ，可能會有所混淆而誤認二商品來自同一來源或雖不相
       同但有關聯之來源，應屬構成近似之商標。
     (2)商品／服務是否類似暨其類似之程度
       商品類似係指二個不同的商品，在功能、材料、產製者
       或其他因素上具有共同或關聯之處，如果標上相同或近
       似的商標，依一般社會通念及市場交易情形，易使商品
       消費者誤認其為來自相同或雖不相同但有關聯之來源，
       則此二個商品間即存在類似的關係（審查基準5.3. 1 參
       照）。本件商標指定使用之「複印紙」等商品與據以核
       駁註冊第865715號商標所指定之「印刷紙；事務用紙；
       繪圖用紙；打字紙；白報紙板；明信片用紙；衛生紙；
       複寫紙；傳真機用紙；信紙；便條紙簿；活頁紙；畫線
       紙；便箋；面紙；紙板；照片；筆記簿；素描簿；信封
       ；帳簿；袖珍書；膠水；膠帶；漿糊；畫筆；打字機；
       紙牌；印刷用鉛字」商品相較，二者皆為「事務用紙」
       商品，其原料、用途、功能大致相當，且常來自相同之
       產製業者，如標示相同或近似的商標，依一般社會通念
       及市場交易情形，易使一般商品消費者誤認其為來自相
       同或雖不相同但有關聯之來源，則所指定使用之商品間
       應屬存在相當程度之類似關係。
   3.綜合判斷商標在圖樣近似及商品類似之程度等因素，本件
     商標與所引據核駁之商標其高度之近似程度及指定商品間
     高度之類似，以具有普通知識經驗之消費者，於購買時施
     以普通之注意，可能會有所混淆而誤認二商品來自同一來
     源或雖不相同但有關聯之來源，應足以有致相關消費者混
     淆誤認之虞，自有首揭法條規定之適用。是本局依法核駁
     其註冊之申請，並無不合，請判決如答辯之聲明。
　　理  由
一、本件原告經合法通知，無正當理由未於言詞辯論期日到場，
    核無民事訴訟法第386條各款所列情形，爰依行政訴訟法第
    218條準用民事訴訟法第385條第1項前段，由被告聲請而為
    一造辯論判決。
二、按「商標相同或近似於他人同一或類似商品或服務之註冊商
    標或申請在先之商標，有致相關消費者混淆誤認之虞者，不
    得註冊。」為商標法第23條第1項第13款所明定。稱「有致
    消費者混淆誤認之虞」者，係指商標給予消費者的印象，可
    能致使消費者混淆而誤認商品或服務之來源，包括誤認來自
    不同來源的商品或服務以為來自同一來源，或者誤認二商標
    之使用人間存在關係企業、授權關係、加盟關係或其他類似
    關係。而判斷是否有混淆誤認之虞，依被告「混淆誤認之虞
    」審查基準，其中商標近似及商品或服務類似二項要素，乃
    依上揭法條規定所必須具備之要件；亦即，而判斷有無混淆
    誤認之虞，應參酌商標識別性之強弱、商標之近似及商品或
    服務類似等相關因素之強弱程度、相互影響關係及各因素等
    綜合認定是否已達有致相關消費者產生混淆誤認之虞。
三、查原告前於93年12月23日以系爭商標，指定使用於商標法施
    行細則第13條所定商品及服務分類表第16類之複印紙商品，
    向被告申請註冊，經審查，依審定時商標法第23條第1項第
    13款，認本件商標圖樣與據爭商標圖樣構成近似，復均指定
    使用於紙類之類似商品，有致相關消費者混淆誤認之虞，應
    不准註冊，而於94年12月9日以系爭處分，否准系爭商標之
    註冊。原告不服，提起訴願，遭訴願決定駁回，遂向本院提
    起本件行政訴訟之事實，有原告系爭商標註冊申請書、被告
    核駁理由先行通知書、原告商標申復意見書、據稱商標註冊
    證（88年10月1日，註冊號：00000000）、系爭處分及訴願
    書等各附原處分卷足稽。原被告主張之事實、理由及陳述分
    別如上所述，兩造主要爭執在：系爭處分以系爭商標違反審
    定時商標法第23條第1項第13款之規定，是否適法？
四、經查：
  (一)比較本件原告申請註冊之系爭商標「PAPERON＆DEVICE」商
    標與據爭商標「PaperOne」商標圖樣，渠等外觀上之外文「
    均有相同之「paperon」7字母，僅字尾「e」字母有無之差
    異，就兩商標圖樣之整體外觀予以審視，予人之寓目印象難
    以分辨，相當近似，讀音促讀時亦極近似，如於異時異地隔
    離觀察，實有致相關消費者產生混淆誤認之虞，係屬近似之
    商標無疑。原告主張系爭商標圖樣與據爭商標圖樣相較，二
    者外文字數、發音字母及音節均異，以國人之英文程度，應
    可輕易分辨「ON」與「ONE」之不同，是二者之字義、讀音
    皆不相同，復以本件商標圖樣尚有深紫底色加上淺紫圓圈圖
    案以資區分，整體觀之，非屬構成近似之商標云云，忽略商
    標客觀綜合性之觀察，屬一己主觀之見，難以憑採。
  (二)次查，系爭商標係指定使用在「複印紙」商品，有其註冊申
    請書五欄之記載足憑，據爭商標則係指定使用在「印刷紙、
    事務用紙、繪圖用紙、打字紙、白報紙板、明信片用紙、衛
    生紙、複寫紙、傳真機用紙、信紙、便條紙簿、活頁紙、畫
    線紙、便箋、面紙、紙板．．．」等商品，亦據其註冊證「
    指定使用商品」欄位載明，可見二者所指定使用之商品顯然
    均屬紙類商品，其用途、功能、產製者、行銷管道及銷售場
    所大致上屬共同或具有密切之關聯性，應屬類似商品。
  (三)據上，衡酌兩商標圖樣之近似程度及所指定使用商品之類似
    程度，難謂無使具有普通知識經驗之相關消費者誤認兩商標
    為同一來源，或誤認兩商標之商品為同一來源之系列商品，
    或誤認兩商標之使用人間存在關係企業、授權關係、加盟關
    係或其他類似關係，已該當前揭法條，所謂「有致相關消費
    者混淆誤認之虞」之要件，系爭商標之申請註冊自有違反首
    揭法條之規定，即不得註冊。
五、綜上，原告所訴均委無足採，從而被告以系爭商標有違審定
    時商標法第23條第1項第13款之規定，以系爭處分否准其註
    冊之申請，並無違誤，訴願決定予以維持，亦無不合。原告
    徒執前詞，訴請撤銷，為無理由，應予駁回。至原告另註冊
    第790501 號「PaperCom」、第867901號「PAPERMOON」、第
    0000000號「PAPERMORE」與第727712號「PAPERPORT」等含
    有外文「PAPER」諸商標案例，資為佐證系爭商標並無違反
    近似等語，核其案情與本件尚屬有異，屬另案問題，且依商
    標個案審查原則，尚不得據之比附援引，執為系爭商標亦應
    准予註冊之論據，附此敘明。
據上論結，本件原告之訴為無理由，依行政訴訟法第218條、第
98條第3項前段，民事訴訟法第385條第1項前段，判決如主文。
中　　華　　民　　國　　96　　年　 　5　　月　　3　　 日
                    第六庭審判長法　官  林  文  舟
           　　　  　　　　　　 法　官  許  瑞  助
           　　　　  　　　　　 法　官  陳  鴻  斌
上為正本係照原本作成。
如不服本判決，應於送達後20日內向本院提出上訴狀並表明上訴
理由，如於本判決宣示後送達前提起上訴者，應於判決送達後20
日內補提上訴理由書（須按他造人數附繕本）。
中　　華　　民　　國　　96　　年　 　5　　月　　8　　 日
            　　　　  　　　　　書記官  陳  清  容
